【裁判字號】    88,訴,1917
【裁判日期】    891003
【裁判案由】    搶奪
【裁判全文】
臺灣板橋地方法院刑事判決                        八十八年度訴字第一九一七號
    公  訴  人  臺灣板橋地方法院檢察署檢察官
    被      告  甲○○
右列被告因搶奪案件，經檢察官提起公訴（八十八年度偵字第一Ｏ三九六號），本院
判決如左：
    主  文
甲○○無罪。
    事  實
一、公訴意旨略以：被告甲○○於民國（下同）八十八年四月二十一日凌晨零時五十
    分許，在台北縣鶯歌鎮○○路一三五之六號前，見四下無人，僅乙○○獨自一人
    ，手持現鈔正數算之際，竟意圖為自己不法之所有，憑藉酒力，自背後抱住乙○
    ○，控制其雙臂，欲搶乙○○手上之現款，乙○○本能反抗，大喊「搶劫」，隨
    即跑開，甲○○仍自後追趕不捨，直至鄰居聞訊出來一探究竟，甲○○見狀，迅
    即逃離現場，始未得逞，警方獲報趕至，並在同鎮○○街與南門商場附近逮獲甲
    ○○，因認甲○○涉犯刑法第三百二十五條第三項、第一項之搶奪未遂罪嫌。
二、按犯罪事實應依證據認定之，無證據不得推定其犯罪事實。又不能證明被告犯罪
    者，應諭知無罪之判決，刑事訴訟法第一百五十四條、第三百零一條第一項前段
    分別定有明文。而認定不利於被告之事實，須依積極證據，苟積極證據不足為不
    利於被告事實之認定時，即應為有利於被告之認定，更不必有何有利之證據。又
    告訴人之指訴係以使被告受刑事訴追為目的，是其陳述是否與事實相符，仍應調
    查其他證據以資審認，最高法院迭著有判例可循（最高法院三十年上字第八一六
    號、五十二年台上字第一三ＯＯ號判例參照）。
三、訊據被告甲○○堅詞否認有何搶奪犯行，辯稱：伊下班後到胞兄李聖傑家，晚上
    要回家時，在路口轉角處遇到乙○○，伊根本沒有看到乙○○手上有拿錢，也沒
    從後面抱住乙○○，乙○○就大叫搶劫等語。經查：
  (一)告訴人乙○○於警訊時指訴：當時我從外返家，將車停放於地下室停車場，後欲
    上樓時，將口袋內台幣拿出在手上數算，遭一陌生男子從後撲往我身上，抓住我
    肩膀，欲搶走我手上現金，我驚嚇立即喊搶劫，並迅速脫離往住宅大樓守衛室跑
    ，然而該嫌犯亦在身後追我，經鄰居報案，警察趕至，合力在重慶街與南門商場
    附近圍捕到案，嫌犯未持凶器，並無口語脅迫，當時我把錢迅速放入口袋就逃跑
    ，所以未被得逞等語；於偵查中指訴：甲○○從後面抱住我，我有反抗，我沒有
    看清楚他有無搶我錢的動作，手沒有伸到我放錢的褲袋裡等語，其指述略為：
    被告有抓住我肩膀、從後面抱住我之行為，我迅速掙脫，把錢放入口袋逃跑；
    被告沒有口語脅迫，手沒伸到我放錢的口袋裡；我往大樓守衛室跑時，被告在
    身後追我。
  (二)告訴人嗣於本院調查時結證稱：那天我從外地回來，我一邊走一邊數錢，被告從
    正面走過來，我把錢裝進去褲子口袋裡，被告從後面抱住我，抱住我整個的身體
    ，我就掙脫跑了並且喊搶劫，當時有很多人出來，我沒注意到被告是否有追我，
    鄰居聽到跑出來幫忙，而且報案，我當時也很慌張，我已不記得被告有否搶錢的
    動作，我馬上就掙脫跑了等語（見本院八十八年十二月七日訊問筆錄）；於八十
    九年一月二十一日本院勘驗現場時，告訴人指稱：我在車庫停好車，然後我往建
    國路的方向走，準備到警衛室，然後看到被告有喝酒，我把錢放在口袋內，與被
    告擦身而過，被告從後抱住我，我馬上掙脫喊搶劫，被告往重慶路方向跑，離現
    場一百公尺地方抓到被告，當時有附近民眾跟我一起追，被告當時因有喝酒跑不
    動等語（見該日履勘筆錄）；復到庭結證稱：當時我很晚回來大約十二點回到家
    ，我進入地下室停車場，發現我的車位被別人停走了，所以我把車停在斜坡上，
    鐵捲門也沒有關，我從馬路上繞道警衛室，要問警衛誰把我位子停掉了，當時我
    手上拿錢一邊數一邊走，我想這麼晚了也不會有事，我一抬頭看到被告迎面而來
    ，好像有喝酒，一直瞪著我神色不太好，我就趕快把錢放入兩個長褲口袋裡，二
    人已錯身而過，被告從後面抱住我，他沒有叫我把錢拿出來，但是我的直覺就覺
    得被告要搶劫，我剛掙脫時回頭看，被告確實有追著我跑，我喊搶劫的時候，就
    有鄰居下來，當時被告就回頭往重慶街跑，我根本不認識被告，他沒有跟我說任
    何話或要我把錢拿出來，他只有抱住我，我立刻就掙脫了，他是否手伸入我的口
    袋我不清楚，被告也沒有拿到我的錢等語（見本院八十九年六月八日訊問筆錄）
    。綜上，告訴人仍自承被告並無任何口語脅迫，且除被告自後抱住告訴人之行為
    外，均未能確切指述被告有何伸手入告訴人口袋，或其他搶奪財物之動作等節，
    與其警偵訊中所述相同，告訴人此部份陳述應堪採信。惟告訴人就究係先把錢
    放入口袋後，才與被告擦身而過，或因被告抱住伊之行為，始迅速將錢藏放入口
    袋，逃跑求救，及被告於告訴人掙脫後，有無追趕告訴人之行為等重要事項，
    前後指訴不一，其指訴已有瑕疵，首應敘明。
  (三)次查：被告甲○○自始堅詞否認有何自後抱住告訴人之情事，經接受測謊，其陳
    述並未搶奪乙○○之金錢、未從後抱住乙○○等語時，無情緒波動之反應，應未
    說謊，此有法務部調查局八十九年八月九日鑑定通知書一紙在卷可稽，是被告前
    開辯解應堪採信，已難僅憑告訴人之指訴，認為被告有何自後抱住告訴人之行為
    ，況告訴人業已自承被告並無任何要伊把錢拿出來之表示，而係其「直覺認為」
    被告要搶劫，故縱被告有自後抱住告訴人，亦不能以告訴人之內心推測及其有瑕
    疵之指訴，認被告已著手搶奪，而對被告為何不利之認定。
四、綜上，本院復查無其他積極證據足資認定被告有何搶奪未遂之犯行，屬不能證明
    被告犯罪，應為無罪之諭知。
據上論斷，應依刑事訴訟法第三百零一條第一項，判決如主文。
本案經檢察官黃和村到庭執行職務
中      華      民      國      八十九      年    十      月    三      日
                                      台灣板橋地方法院刑事第三庭
                                          審判長法  官  陳  財  旺
                                                法  官  樊  季  康
                                                法  官  蕭  一  弘
右正本證明與原本無異
如不服本判決應於送達後十日內向本院提出上訴狀
                                                書記官  王  苑琦
中      華      民      國      八十九      年    十      月    六      日


司法院資訊處製作；財團法人民間司法改革基金會備份。
